【裁判字號】    94,重訴,291
【裁判日期】    950621
【裁判案由】    給付借款等
【裁判全文】
臺灣臺南地方法院民事判決             94年度重訴字第291號
原      告  台灣中小企業銀行股份有限公司
法定代理人  辛○○
訴訟代理人  乙○○
            甲○○
被      告  台灣百歐妮有限公司
兼  法  定
代  理  人  戊○○
被      告  丁○○
            庚○○
                        號
            壬○○
            己○○○
            珞可企業有限公司
兼上一人
法定代理人  丙○○
上列當事人間請求給付借款等事件，經本院於民國95年6月7日言
詞辯論終結，判決如下：
    主  文
被告台灣百歐妮有限公司、戊○○應連帶給付原告新台幣壹拾參
萬肆仟陸佰貳拾捌元，及如附表一編號1所示之利息及違約金。
被告台灣百歐妮有限公司、戊○○、庚○○應連帶給付原告新台
幣捌萬零陸佰捌拾肆元，及如附表一編號4所示之利息及違約金
。
被告台灣百歐妮有限公司、戊○○、丁○○應連帶給付原告新台
幣壹仟陸佰伍拾柒萬伍仟肆佰參拾捌元及如附表一編號2、3、5
、6、7、8、9、10、11、12、13、14、15所示之利息及違約金。
被告台灣百歐妮有限公司應依序與被告壬○○、己○○○、珞可
企業有限公司、丙○○分別連帶給付原告新台幣肆拾伍萬元及如
附表二編號1、2所示之利息、新台幣參拾壹萬伍仟壹佰玖拾元及
如附表編號3、4所示之利息、新台幣捌萬柒仟伍佰元及如附表二
編號5所示之利息、新台幣壹拾伍萬貳仟捌佰元及如附表二編號6
所示之利息。
本判決第四項之被告中若有人履行給付，於其給付範圍內，第一
項至第三項之其餘被告免除給付義務。
本判決第一項至第三項之被告若有人履行給付，於其給付金額超
過第一項至第三項總金額與第四項金額之差額者，第四項之其餘
被告於超過該差額部分之範圍內免除給付義務。
本判決第一項、第二項得假執行。
本判決第三項於原告以新台幣伍佰伍拾貳萬元供擔保後，得假執
行。
訴訟費用由被告台灣百歐妮有限公司、戊○○、丁○○連帶負擔
百分之九十八；由被告台灣百歐妮有限公司、戊○○、庚○○連
帶負擔百分之一；由被告台灣百歐妮公司、戊○○連帶負擔百分
之一。
    事實及理由
一、當事人喪失訴訟能力或法定代理人死亡或其代理權消滅者，
    訴訟程序在有法定代理人或取得訴訟能力之本人，承受其訴
    訟以前當然停止；第一百六十八條至第一百七十二條及前條
    所定之承受訴訟人，於得為承受時，應即為承受之聲明。民
    事訴訟法第170條、第175條第1項定有明文。原告之原法定
    代理人羅澤成因於民國（下同）95年5月12日職務調動離職
    ，由新法定代理人辛○○接任，並承受本件訴訟，特具狀聲
    明承受訴訟，經核於法並無不合，爰予准許之。又本件被告
    未於言詞辯論期日到場，核無民事訴訟法第386條所列各款
    情形，爰依原告之聲請，由其一造辯論而為判決。
二、原告起訴主張：
  (一)聲明：
  1.被告台灣百歐妮有限公司、戊○○應連帶給付原告新台幣（
    下同）一十三萬四千六百二十八元及如附表一編號1所示之
    利息及違約金。
  2.被告台灣百歐妮有限公司、戊○○、庚○○應連帶給付原告
    八萬零六百八十四元及如附表一編號4所示之利息及違約金
    。
  3.被告台灣百歐妮有限公司、戊○○、丁○○等應連帶給付原
    告一千六百五十七萬五千四百三十八元及如附表一編號2、
    3、5、6、7、8、9、10、11、12、13、14、15所示之利息及
    違約金。
  4.被告台灣百歐妮有限公司應依序與被告壬○○、己○○○、
    、珞可企業有限公司、丙○○分別連帶給付原告四十五萬元
    及如附表二編號1、2所示之利息、三十一萬五千一百九十元
    及如附表編號3、4所示之利息、八萬七千五百元及如附表二
    編號5所示之利息、一十五萬二千八百元及如附表二編號6所
    示之利息。
  5.第一項至第四項之被告若有人履行給付，其給付金額合計已
    達第一項至第三項之金額時，其餘被告即免除給付義務。
  6.第一項至第三項請求金額勝訴部分請准原告以新台幣提供擔
    保後宣告假執行，第四項請求金額勝訴部分請依職權宣告假
    執行。
  7.訴訟費用由被告按比率負擔。
  (二)按當事人合併提起數宗訴訟，致其訴之全部或一部不屬民事
    訴訟法第427條第1項及第2項範圍者，自始即應適用通常訴
    訟程序（辦理民事訴訟事件應行注意事項第92項第2小項參
    照），本件原告合併請求給付借款及票款，提起數宗連帶債
    務或不真正連帶債務之訴訟，致本訴之全部或一部不屬民事
    訴訟法第427條第1項及第2項範圍，故本訴自始即應適用通
    常訴訟程序。又共同訴訟之被告數人，其住所不在一法院管
    轄區域內者，各該住所地之法院俱有管轄權，民事訴訟法第
    20條前段亦著有明文，本件因共同訴訟之被告台灣百歐妮有
    限公司之住所地於鈞院管轄區域內，爰向鈞院提起本件共同
    訴訟，於此合先敘明。
  (三)被告台灣百歐妮有限公司於民國（下同）91年8月23日邀同
    被告戊○○為連帶保證人，向原告聲請每月最高消費限額為
    一十五萬元之商務卡一張（卡號：0000-0000-0000-0000 ）
    在額度內簽帳消費，並附有約定條款在案，依據條款第14
    條規定，債務人應按期給付債權人各項帳款，否則應依條款
    第15條規定利率加付遲延利息及違約金（即逾期手續費）。
    按被告簽帳消費至民國94年8月7日共欠原告消費款132，667
    元及利息1，961元，合計共134，628元，並立有申請書交與
    原告收執，此即訴之聲明第一項請求之依據。
  (四)被告台灣百歐妮有限公司於92年8月8日邀同被告戊○○、庚○○為連帶保證人，與原告簽訂「因受SARS影響發生困難企
    業取得貸款支付員工薪資契約書」額度三十九萬六千元，並
    分別於92年8月8日向原告借款一十三萬二千元，於92年9 月
    8日向原告借款一十三萬二千元，於92年10月8日向原告借款
    一十一萬五千五百元，約定借款期限至94年12月8日止，以
    每個月為一期，共分24期，每期應於每月8日前，平均攤還
    本息，利率按年息3.48%計算之利息，遲延履行時，逾期在
    六個月以內部分另按上開利率百分之十，逾期超過六個月部
    分另按上開利率百分之二十加付違約金，經立具同一內容之
    受SARS影響發生困難企業取得貸款支付員工薪資契約書額度
    乙紙及借據3份交與原告收執，按被告僅繳納本息至民國94
    年7月7日，尚欠本金80，684元，此即訴之聲明第二項之依
    據。
  (五)被告台灣百歐妮有限公司於88年6月29日邀同被告戊○○、
    丁○○為連帶保證人，向原告借款五百萬元，約定借款期限
    15年，自借款日起以每個月為一期，共分180期，每期應於
    每月29日前，平均攤還本息，利息按年息6.31%計算之利息
    ，遲延履行時，逾期在六個月以內部分另按上開利率百分之
    十，逾期超過六個月部分另按上開利率百分之二十加付違約
    金，經立具同一內容之契據乙紙交與原告收執。按被告僅繳
    納本息至94年6月28日，尚欠本金3，632，711元，此即訴之
    聲明第三項請求之依據。
  (六)被告台灣百歐妮有限公司於90年10月17日邀同被告戊○○、
    丁○○為連帶保證人，向原告借款四十萬元，約定借款期限
    5年，自借款日起以每個月為一期，共分60期，每期應於每
    月17日前，平均攤還本息，利息按年息8.02%計算之利息，
    遲延履行時，逾期在六個月以內部分另按上開利率百分之十
    ，逾期超過六個月部分另按上開利率百分之二十加付違約金
    ，經立具同一內容之契據乙紙交與原告收執，按被告僅繳納
    本息至民國94年7月6日，尚欠本金114，886元，此即訴之聲
    明第三項請求之依據。
  (七)被告台灣百歐妮有限公司於93年7月30日邀同被告戊○○、
    丁○○為連帶保證人，向原告借款一千零五十萬元，約定借
    款期限1年，自借款日起於每月30日前按月繳息，本金到期
    一次清償，利息按年息5.78%計算之利息，遲延履行時，逾
    期在六個月以內部分另按上開利率百分之十，逾期超過六個
    月部分另按上開利率百分之二十加付違約金，經立具同一內
    容之契據乙紙交與原告收執，按被告僅繳納本息至民國94
    年6月29日，本金已於94年7月30日到期，尚欠本金10，500
    ，000元，此即訴之聲明第三項請求之依據。
  (八)被告台灣百歐妮有限公司於93年7月30日邀同被告戊○○、
    丁○○為連帶保證人，向原告借款一百萬元，約定借款期限
    5年，自借款日起以每個月為一期，共分60期，每期應於每
    月30日前，平均攤還本息，利息按年息6.1%計算之利息，遲
    延履行時，逾期在六個月以內部分另按上開利率百分之十，
    逾期超過六個月部分另按上開利率百分之二十加付違約金，
    經立具同一內容之契據乙紙交與原告收執，按被告僅繳納本
    息至民國94年6月29日，尚欠本金837，841元，此即訴之聲
    明第三項請求之依據。
  (九)被告台灣百歐妮有限公司於93年12月7日邀同被告戊○○、
    丁○○為連帶保證人，向原告辦理週轉金貸款契約額度四百
    萬元內循環動用，期限一年，並分別於94年4月8日借得一十
    七萬元、94年4月15日借得二十七萬元、94年5月4日借得二
    十四萬元、94年5月5日借得一十六萬元、94年5月5日借得一
    十二萬元、94年5月16日借得七萬元、94年5月24日借得九萬
    元、94年5月24日借得二十一萬元、94年5月25日借得一十六
    萬元均已到期，目前尚欠附表一編號7、8、9、10、11、12
    、13、14、15所示之本金餘額未蒙清償，經立具同一內容之
    契據10紙交與原告收執，按被告僅繳納本息至民國94年6 月
    29日，尚欠本金837，841元，此即訴之聲明第三項請求之依
    據。
  (十)被告台灣百歐妮有限公司於上開借款時，為清償上開借款，
    即背書轉讓如附表二所示，由其餘被告所簽發或背書之支票
    予原告銀行，惟該等票據經原告銀行屆票載發票日提示，竟
    均遭付款銀行以存款不足為由退票，爰本諸票據法第96條第
    1項及第2項之規定，訴請被告台灣百歐妮有限公司、壬○○
    、己○○○，珞可企業有限公司、丙○○等連帶給付票款，
    此即訴之聲明第四項請求之依據。
  (十一)按訴之聲明第一項至第三項請求之借款及訴之聲明第四項請
    求之票款間，因原告銀行僅得於訴之聲明第一項至第三項請
    求之金額之上限範圍內行使請求權（即訴之聲明第一項至第
    三項請求之借款及訴之聲明第四項請求之票款間有絕大部分
    為具不真正連帶債務之關係），爰有訴之聲明第五項請求之
    聲明。
  (十二)訴之聲明第四項請求給付票款之被告，若有人主張票據法第
    22條第1至第3項之時效抗辯，原告銀行則行使同法條第4項
    之利益償還請求權及民法第179條之不當得利返還請求權一
    併敘明。
三、被告方面：
    被告未於言詞辯論期日到場，亦未提出書狀作何聲明或陳述
    。
四、得心證之理由：
  (一)原告主張之事實，已據其提出商務卡申請書暨約定條款及交
    易明細表各乙份、受SARS影響發生困難企業取得貸款支付員
    工薪資契約書額度乙紙及借據3份、利率表1份、借據及契據
    增補條款契約各1份、暨授信約定書4份、借據及利率表各1
    份、借據及利率表各1份、借據及利率表各1份、週轉金貸款
    契約書1份、借據暨票據明細表9份、利率表1份、支票正反
    面暨退票理由單6份、放款查詢單一份為證。被告則未提出
    書狀答辯以供斟酌，應認原告之主張為真實。本件原告依據
    消費借貸契約、連帶保證契約及票據關係請求被告給付如主
    文第一項至第四項所示，即有理由，應予准許。
  (二)其中本判決主文第四項之票據債務，係因被告百歐妮有限公
    司為清償主文第一項至第三項之借款而交付如附表二所示之
    支票，則該票據債務與借款債為不真正連帶關係，於本判決
    第四項之被告中若有人履行給付，於其給付範圍內，第一項
    至第三項之其餘被告免除給付義務；而本判決第一項至第三
    項之被告若有人履行給付，於其給付金額超過第一項至第三
    項總金額與第四項金額之差額者，第四項之其餘被告於超過
    該差額部分之範圍內免除給付義務。爰宣告如主文第五項、
    第六項所示。
五、假執行之宣告：關於主文第一項、第二項部分，為所命給付
    未逾五十萬元之判決，爰依職權宣告假執行。關於主文第三
    項部分文，原告陳明願供擔保，請求宣告執行，核無不合，
    茲酌定相當之擔保金額，予以准許。至主文第四項之部分，
    因非民事訴訟法第389條各款所定應依職權宣告假執行之情
    形，原告亦未陳明願供擔保而為假執行，該部分本院即不予
    宣告假執行，並此敘明。
六、結論：本件原告之訴為有理由，依民事訴訟法第385條第1項
    前段、第78條、第85第2項、第389條第1項第3款、第390條
    第2項，判決如主文。
中    華    民    國    95    年    6     月    21    日
                  民事第三庭    法  官  高如宜
以上正本係照原本作成
如對本判決上訴，須於判決送達後20日內向本院提出上訴狀
中    華    民    國    95    年    6     月    28    日
                                書記官  林賢輝


司法院資訊處製作；財團法人民間司法改革基金會備份。
